【裁判字號】    89,交訴,213
【裁判日期】    900521
【裁判案由】    過失致死
【裁判全文】
臺灣彰化地方法院刑事判決                        八十九年度交訴字第二一三號
    公  訴  人  臺灣彰化地方法院檢察署檢察官
    被      告  己○○
    選任辯護人  郭登富律師
                陳大俊律師
右列被告因過失致死案件，經檢察官提起公訴（八十八年度偵字第一一三四四號），
本院判決如左：
    主  文
己○○從事業務之人，因業務上之過失致人於死，處有期徒刑月，如易科罰金，以
佰元折算壹日。
    事  實
一、己○○任職東邦工程有限公司（下稱東邦公司），於東邦公司預於民國（下同）
    八十七年十二月底起至八十九年三月間止完工，所承包台十九線公路十公里二四
    ０公尺至十四公里七五０公尺道路拓寬改善工程時擔任現場工地主任，負責工地
    之管理、監督，與於施工路段設置警告標誌等安全措施等業務，為從事業務之人
    。明知前開施工路段於彰化縣埔鹽鄉○○村○○路○段七號前，因道路二側同時
    施工舖設排水管路面破損，可供通行之中間柏油路面減縮，入夜後天光視線變差
    ，屬特別危險處所，應注意設置、補充夜間施工警告燈號以警示車輛來往之安全
    ，而依當時情狀，亦無何不能注意之情，竟疏未注意曾設置之警告燈號因故不見
    ，未立即補充妥善設置，適八十八年十一月五日晚上九時許，關貝貝騎乘車牌號
    碼ＫＧＯ─二八三號機車，北往南方向經前開彰水路二段七號前，即因夜間警示
    燈光之安全措施欠缺，誤判路況，並自己操控機車欠當，往前摔倒於地，瞬遭丙○○（起訴書誤繕為林宗祺，已經檢察官認無刑責，予以簽報結案）所駕駛，同
    向先已直行至該處，車牌號碼ＫＶ─八０六號營業用大貨車右後輪輾過身體，受
    有嚴重外傷及骨折，致外傷性休克送醫不治死亡。
二、案經彰化縣警察局溪湖分局報由臺灣彰化地方法院檢察署檢察官偵查起訴。
    理  由
一、訊據被告己○○坦承任職東邦公司，擔任前開時、地道路拓寬改善工程現場工地
    負責人及關貝貝係於前開時、地發生車禍死亡之事實。惟否認有何過失犯行，辯
    稱，工地之安全警示設備均完善，與關貝貝之死因無涉云云。辯護人亦以，被告
    僅係東邦公司之受僱人，擔任該路段之工地主任，非東邦公司之負責人，更非本
    案之行為人，公訴人起訴對象有誤；且案發現場安全警告設施曾遭移動，死者機
    車未有任何擦撞到安全設施之痕跡，足見車禍原因可能係機車與前開丙○○所駕
    駛之大貨車爭道所致；又東邦公司係全線施工，非事故地點路段施工而已，全線
    均設有措施，包括警告標誌、護欄、反光拒馬、交通椎、閃光燈、速限告示牌，
    並按環保要求，固定灑水，每日均有人員檢示夜間安全設備及巡視，已盡注意之
    義務，被告無罪責等語為被告辯護。經查：
    （一）被告已自承係前開道路拓寬改善工程之工地主任，負責工程現場之管理與
          監督無訛，自對行駛該路段之車輛往來安全設施負有業務上之注意義務與
          責任，縱指派有丁○○擔任日、夜巡視、檢查該些安全設施之工作，此據
          丁○○結證在案，核屬被告指揮事權之範圍，故安全設施若有欠缺致生事
          端，仍應負「行為人」之責任，先予敘明。
    （二）被告之犯行已經被害人關貝貝之母甲○○指訴綦詳，又前開道路拓寬改善
          工程係自台十九線公路十公里二四０公尺至十四公里七五０公尺道路全線
          施工，車禍地點固非工程之起迄處，有相關工程函件、相片及道路交通事
          故調查報告表在卷可憑。惟施工警告燈號，用以警告車輛駕駛人前方道路
          施工，應減速慢行。設於夜間施工路段附近。燈號分閃光燈號及定光燈號
          二種，閃光燈號適用於施工地段起迄點及特別危險處所，定光燈號用於導
          向車輛行駛，道路交通標誌標線號誌設置規則第一百四十四條可資照。
          則稽之證人即住於前開車禍附近之乙○○警訊證述，彰水路二段七號前有
          南北分隔、且加裝簡單反光標示牌，因南下路基嚴重損壞，所以大部分人
          車行駛北上車道，車禍後承包商加裝小燈泡及柏油路面。原本該路段有加
          裝閃光燈，但沒幾天就不見的等語。於本院調查時證述，那邊有橋，包商
          在做橋，有舖一些碎石以利通行，路的東、西邊都在拆路，現場有圍起來
          ，並且有閃光燈或警示燈。警示燈有時會不見，其常看到，但不是很注意
          。事發當天是否有警示燈其忘了，為時已久，好幾個月了。依其行路方式
          ，施工單位的擺設，是要引導行路人走中間（柏油路）沒錯等語。證人即
          處理本案之警員楊敏郎證述，其到現場未發現警示燈，相片上好像沒有拍
          到。但是現場之前約一、二十公尺有警示燈及現場擺設圓椎（交通椎），
          現場之前是十字路口，死者已經過十字路口等語。證人即幫忙救援前開車
          禍之庚○○證述，其出事約一分鐘即到場（救援），是第一個到場，施工
          中的三角（交通）椎是其從路旁拿來放置如警員到場所攝之相片狀，是怕
          倒在路上的死者被後車再撞。機車及被害人並無移動，警示的鐵牌可能是
          被機車撞上去的，道路的右側與中間柏油路面落差有十多公分，現場（右
          側路面）有積水，屬於碎石路面，一般人都喜歡騎柏油路面，其當天到時
          ，沒有發現有警示燈光，但是隔天就有補設。其拿到死者附近擺放的交通
          椎原從路邊斜擺放至路中，以防人家走外側排水溝施工路面，並非（直線
          ）原擺於路中等語。證人戊○○證述，死者已送醫，其才到現場，現場很
          暗，沒有燈光，現場的標誌都是屬於白天警示用的，晚上一點用都沒有。
          當地在拓寬道路，這地方又在建排水溝，所以供行之道路更小，右側根本
          不能行車，只能走中間柏油路等語。足見前開車禍地點，因道路二側同時
          施工舖設排水管路面破損，可供通行之中間柏油路面減縮，入夜後，天光
          視線變差，當屬特別危險處所，被告自應依前開道路交通標誌標線號誌設
          置規則第一百四十四條之規定注意設置、補充夜間警告燈號，乃前有設置
          ，因故不見後，未立即補設，顯有虧於注意義務，委有違犯前開法規之過
          失。此據被告於警訊所陳，彰水路二段七號前南北分隔，南下車道取臨時
          便道，中央有塊狀護欄及反光（夜間）拒馬指示車輛行駛方向，施工路段
          前後設有施工告示牌禁止超車及限速二十五公里之標示。（前開車禍後）
          保有原先之安全設施，且於八十八年十一月五日晚上十時加裝閃光燈，因
          之前該路段有加裝閃光燈遭他人竊取，致使閃光燈缺乏須補充，且在訂貨
          中等語，益見其情，且徵補充閃光燈容非須曠日費時之事，顯可立即補充
          。
    （三）本件由檢察官送請行車事故鑑定，經台灣省彰化縣區車輛行車事故鑑定委
          員會依卷附警員所攝相片，認施工單位之警告與管制設施簡單草率，且形
          成機車駕駛人夜間行車至此，猶豫行線不知所措之危險，安全管制措施欠
          當造成本件事故，應有其咎；另台灣省車輛行車事故覆議鑑定委員會，亦
          依卷附相片顯示施工單位設置警告標誌及夜間警示燈未儘完善，且路面積
  水影響夜間機車行車安全，應為肇事主因，有二鑑定單位函在卷可，固
          有誤認施工單位所擺安全標誌之情，已據前開證人庚○○、丁○○等人證
          述至明，容有未洽，不合實情之部分未足採取。但被告委有疏於注意設置
          、補充夜間警告燈號之過失，已敘論於前，且前開鑑定意見，咸認丙○○
          對車禍之發生難以防範，無肇事因素；又覆議意見認關貝貝夜晚駕駛機車
          ，行經施工路段自行失控倒地被輾壓，為肇事次因，復經本院調查，亦無
          何積極證據認丙○○係因爭道與死者發生車禍，故此部分鑑定意見足資
          酌，辯護人臆指車禍原因可能係機車與丙○○所駕駛之大貨車爭道所致，
          尚屬無稽，未足採取。
    （四）被害人關貝貝係摔倒後遭丙○○所駕駛之前開大貨車輾過死亡，已經臺灣
          彰化地方法院檢察署檢察官督同法醫相驗明確，有相驗屍體證明書、驗斷
          書、相驗筆錄及相片等在卷可憑，而被害人之摔倒肇因前開工程安全設施
          不足致被害人誤判路況，且被害人自己亦操控機車失當所致，已論於上，
          故被害人之死亡，與被告疏於注意，未妥置安全設施之行為有相當因果關
          係至為明確。
    綜上，認被告與辯護人辯論之詞無足採取，而本件事證明確，被告犯行堪予認定
    。
三、核被告所為，係犯刑法第二百七十六條第二項之業務過失致人於死罪。爰審酌被
    告過失程度之輕重，肇事後態度，肇事後尚未與被害人家屬達成民事和解等一切
    情狀，量處如主文所示之刑，並諭知易科罰金之折算標準，以示懲儆。
據上論斷，應依刑事訴訟法第二百九十九條第一項前段，刑法第二百七十六條第二項
、第四十一條第一項、罰金罰鍰提高標準條例第一條前段、第二條，判決如主文。
中      華      民      國    九十      年      五      月     二十一   日
                                臺灣彰化地方法院交通法庭
                                   法      官   洪  榮  謙
右正本證明與原本無異。
如不服本判決，應於判決送達後十日內向本院提出上訴狀( 須附繕本 )。
告訴人或被害人對於判決如有不服具備理由請求檢察官上訴者，其上訴期間之計算係
以檢察官收受判決正本之日期為準。
                                   法院書記官   張  木  松
中      華      民      國    九十      年      五      月     二十五   日
刑法第二百七十六條
因過失致人於死者，處二年以下有期徒刑、拘役或二千元以下罰金。
從事業務之人，因業務上之過失犯前項之罪者，處五年以下有期徒刑或拘役，得併科
三千元以下罰金。


司法院資訊處製作；財團法人民間司法改革基金會備份。
